【裁判字號】    98,聲,1141
【裁判日期】    981117
【裁判案由】    聲請繼續審判
【裁判全文】
臺灣高等法院高雄分院刑事裁定          98年度聲字第1141號
聲  請  人
即  被  告  甲○○
上列聲請人因對本院98年上易字第249 號傷害案聲請繼續審判案
件，本院裁定如下：
    主  文
聲請駁回。
    理  由
一、聲請意旨略以：聲請人因不服臺灣高雄地方法院98年易字第
    49號刑事判決，而向本院提起上訴，卻遭本院以98年上易字
    第249 號判決以上訴未敘具體理由而程序上駁回上訴，因而
    確定。嗣經聲請人聲請最高檢察署檢察總長提起非常上訴，
    案經最高法院以98年台非字第180 號判決上訴駁回，惟判決
    理由稱：「此項利益於被告之合法上訴，第二審法院誤為不
    合法而從程序上為駁回上訴之判決確定，依首揭說明，不發
    生實質上之確定力，毋庸先依非常上訴程序撤銷，可由第二
    審法院逕依合法之上訴，進行審判。」。爰依上開最高法院
    判決理由聲請開始第二審之審判程序等語。
二、按刑事訴訟法第361 條已於96年7 月4 日修正公布，同年月
    6 日生效、施行，增定：「上訴書狀應敘述具體理由。」係
    屬上訴書狀應行記載之事項規定，為法定程式。是提起第二
    審上訴，已不能再如同修法之前可以不附任何理由者然，且
    既為上訴書狀所應具備之一定程式，自須在書狀之本身內予
    以載敘，同法既無上訴理由得引用或檢附其他文件代替之規
    定，自不得逕行引用或檢附其他文書以作替代，此自其與同
    法第382 條第1 項上段所定：「（第三審）上訴書狀應敘述
    上訴之理由」，採取同類立法例，即可明瞭（最高法院65年
    臺上字第2836號、69年臺上字第2724號判例可資參照）。至
    如何得謂「具體理由」？就修法過程以觀，原草案為：「依
    前項規定提起上訴者，其上訴書狀應敘述理由，並引用卷內
    訴訟資料，具體指摘原審判決不當或違法之事實。其以新事
    實或新證據為上訴理由者，應具體記載足以影響判決結果之
    理由。」嗣經修正通過僅保留「上訴書狀應敘述具體理由」
    之文字，其餘則刪除，固足認不以上揭刪除之情形為必要，
    但上訴之目的，既在請求第二審法院撤銷或變更第一審之判
    決，是所稱「具體」，當係抽象、空泛之反面，若僅泛言原
    判決認事用法不當、採證違法或判決不公、量刑過重等空詞
    ，而無實際論述內容，即無具體可言。再依最高法院97年台
    上字第892 號判決意旨，所謂具體理由，必係依據卷內既有
    訴訟資料或提出新事證，指摘或表明第一審判決有何採證認
    事、用法或量刑等足以影響判決本旨之不當或違法，而構成
    應予撤銷之具體事由，始克當之（例如：依憑證據法則具體
    指出所採證據何以不具證據能力，或依憑卷證資料，明確指
    出所為證據證明力之判斷如何違背經驗、論理法則）；倘僅
    泛言原判決認定事實錯誤、違背法令、量刑失之過重或輕縱
    ，而未依上揭意旨指出具體事由，或形式上雖已指出具體事
    由，然該事由縱使屬實，亦不足以認為原判決有何不當或違
    法者（例如：對不具有調查必要性之證據，法院未依聲請調
    查亦未說明理由，或援用證據不當，但除去該證據仍應為同
    一事實之認定），皆難謂係具體理由，俾與第二審上訴制度
    旨在請求第二審法院撤銷、變更第一審不當或違法之判決，
    以實現個案救濟之立法目的相契合，並節制濫行上訴。
三、本件聲請人即本院98年上易字第249 號傷害案被告甲○○所
    指之臺灣高雄地方法院98年易字第49號判決，係以證人即被
    害人陳美萍在原審法院證述：「97年7 月21日晚上10點時在
    高雄市○○區○○路622 巷21之2 號與23之2 號間之樓梯間
    處，被告有用掃把柄打伊手臂二下，原因是因為隔壁17號1
    樓的狗在叫，引起伊的狗在叫，伊就起來先罵伊的狗再罵隔
    壁17號1 樓的狗，就聽到被告打伊家的鐵門，被告敲打伊家
    的鐵門時，被告手中就已經有拿塑膠柄的掃把，掃把是完整
    的，被告用掃把的頭打到伊的，被告的掃把是一般T 字型的
    掃把，連住掃把毛的是塑膠的柄，她揮舞掃把的時候，那個
    塑膠柄的部分打到伊。被告第一次揮打伊的時候就有打到，
    伊有告訴她不要打否則會有犯罪，但被告又再揮第二次，當
    時伊與被告大概距離約兩張桌子（差不多2.5 公尺），當時
    被告兩次均打到伊左手臂」，並以被害人所提出之開立日期
    97年7 月21日，上載被害人受有左前臂挫傷之傷勢之診斷證
    明書，及該案偵卷內所附國軍左營總醫院急診創傷病歷及病
    歷中所附被害人手臂傷勢照片1 張，病歷內之病歷紀錄單上
    載被害人檢傷日期、檢傷時間為97年7 月21日23時4 分，「
    前臂挫傷」，後附之照片中拍照人之左手臂確有紅腫、挫傷
    之顯示；與高雄市政府警察局指揮中心受理110 報案紀錄單
    ，記載被害人確有於97年7 月21日22時17分49秒報案等證據
    為佐；足以認定被害人所證述被告對伊傷害之情節為真實而
    可採，因對聲請人即該案被告甲○○為論罪科刑之判決。
四、本件聲請人對上開第一審判決提起上訴，上訴理由僅否認犯
    罪，泛稱：其係持掃把敲打告訴人陳美萍家門地板，並未打
    告訴人陳美萍，此可傳訊上訴人之配偶陳夏壽到庭作證云云
    。並未指摘或表明第一審判決有何採證認事、用法或量刑等
    足以影響判決本旨之不當或違法，而構成應予撤銷之具體事
    由。雖其上訴書狀敘明可傳訊其配偶陳夏壽到庭作證，然所
    提之所謂新事證（傳訊其配偶陳夏壽到庭作證），非惟證人
    陳夏壽在本案之警、偵、原審程序中均未曾出現，被告甲○
    ○亦未曾聲請傳訊作證，其有無於案發時在場親見親聞，已
    甚有可疑，且陳夏壽係被告之配偶，為迴護被告而於第一審
    判決被告有罪後，欲出庭作證冀能脫卸被告刑責之情亦顯而
    易見，是所聲請傳訊之證人陳夏壽，縱使到庭證述，亦不足
    以認為原判決有何不當或違法。況聲請人之上訴書狀亦未具
    體記載所提出之新事證，經調查後將會如何足以影響判決結
    果之理由，揆諸上揭最高法院判決意旨及說明，自難認其上
    訴已敘明「具體理由」，本院98年上易字第249 號因以被告
    上訴未敘述具體理由而為上訴駁回之程序判決，自屬合法而
    無違誤。
五、最高法院98年台非字180 號判決理由以「本件被告甲○○不
    服台灣高雄地方法院98年度易字第49號傷害案件判決，提起
    第二審上訴，其上訴書狀已敘明其並未打告訴人陳美萍，可
    傳訊其配偶陳夏壽到庭作證，顯已提出新證據，具體指摘第
    一審判決認定其傷害陳美萍而論處其罪刑為不當」等語，自
    屬誤會而難認得當。聲請人執上開最高法院判決理由聲請本
    院98年上易字第249 號傷害案開始第二審之審判程序，即非
    有理由，聲請應予駁回。
六、據上論斷，應依刑事訴訟法第220條，裁定如主文。
中    華    民    國    98    年    11    月    17    日
                    刑事第三庭  審判長法  官  莊崑山
                                      法  官  張意聰
                                      法  官  唐照明
以上正本證明與原本無異。
本裁定不得抗告。
中    華    民    國    98    年    11    月    17    日
                                      書記官  張雲義


司法院資訊處製作；財團法人民間司法改革基金會備份。
